臺灣高等法院高雄分院民事判決　九十一年度保險上易字第七號
　　上　訴　人　丁○○
　　被上訴人　　華南產物保險股份有限公司
　　法定代理人　蔡承祐
　　訴訟代理人　乙○○
　　　　　　　　丙○○
　　　　　　　　甲○○
右當事人間侵權行為損害賠償事件，上訴人對於中華民國九十一年五月九日台灣屏東
地方法院九十一年度保險字第七號第一審判決提起上訴，本院判決如左：
    主    文
上訴駁回。
第二審訴訟費用由上訴人負擔。
    事    實
甲、上訴人方面：
一、聲明：求為判決：
（一）原判決不利上訴人部分廢棄。
（二）又廢棄部分，被上訴人在第一審之訴及假執行之聲請均駁回。
（三）第一、二審訴訟費用均由被上訴人負擔。
二、陳述：除與原判決記載相同者，茲引用之外，補稱：
（一）按強制汽車責任保險之理賠乃保險公司之責任，其向受害人理賠之作為誠屬當
      然，要保人（即上訴人）何來「爭執」、「不爭執」可言，況且保險公司（即
      被上訴人）當時理賠行為係逕向受害人為之，並未向上訴人做任何形式之告知
      。
（二）本案係因車禍肇事引發之理賠事件，關於車禍肇事，前經屏東地方法院檢察署
      偵查終結，略以「‧‧‧撞擊位置又偏於路旁，被告所辯全非無理由，僅依上
      開鑑定結果，尚難論被告有何過失責任‧‧‧」而予以不起訴處分，且不得再
      議（詳屏東地方法院檢察署八十九年度偵字第四六五五號），原審法院已調閱
      上開偵查卷，卻做出與偵查結果南轅北轍之論斷而斷上訴人有過失後，再予以
      判決上訴人應給予賠償，讓上訴人極為不服，原審判決自有違誤。
三、證據：除援用第一審所提證據外，補提高雄區監理所屏東監理站函正本一件為證
    ，並聲請傳訊證人何克雄。
乙、被上訴人方面：
一、聲明：求為判決上訴駁回。
二、陳述：除與原判決記載相同者，茲引用之外，補稱：根據台灣省車輛事故鑑定委
    員會鑑定結果也認為上訴人有過失，至於檢察官不起訴處分書係因上訴人與被害
    人家屬已達成和解，所以檢察官才為不起訴處分等語。
三、證據：除援用第一審所提證據外，另提公司營業執照影本一件。
丙、本院依職權函調台灣屏東地方法院檢察署八十九年度偵字第四六五五號偵查卷。
    理    由
一、被上訴人之法定代理人於本院審理中變更為蔡承祐，並具狀聲明承受訴訟，有其
    提出之公司營業執照影本一紙可稽，核無不合，應予准許，合先敘明。
二、本件被上訴人起訴主張：上訴人係投保被上訴人公司強制汽車責任保險之要保人
    ，於八十九年四月十五日下午二十一時三十分許，無駕駛執照而駕駛ＷＱ－５４
    ０６號自小客車，由北往南沿屏東市○○路行駛，途經復興路與建國路口交岔路
    口時，竟未注意號誌為紅燈，即行左轉進入建國路口之台糖公司大門，適與亦無
    駕駛執照之被害人張志豪所駕駛之無牌照（被上訴人誤繕為ＰＲＺ－２７０號）
    機車由南往北沿該復興路行經上開交岔路口時同為紅燈欲直行而發生碰撞，導致
    被害人張志豪受有頭部外傷並顱骨骨折、硬腦膜外出血、腦挫傷等傷而不治死亡
    ，張志豪之母張清琳已依強制汽車保險法向被上訴人申請給付新台幣（以下同）
    一百二十一萬五千六百五十三元，經被上訴人如數理賠，因上訴人無照駕駛，導
    致車禍事故，被上訴人依強制汽車責任保險法第二十七條第四項規定，自得向上
    訴人請求給付一百二十萬元及自起訴狀繕本送達翌日起算之法定遲延利息等情。
    （原審駁回被上訴人其餘請求部分，未據聲明不服）。
三、上訴人則以：上訴人雖無照駕駛，但本件車禍事故上訴人並無過失，刑事責任部
    分，業經臺灣屏東地方法院檢察署以上訴人無過失而為不起訴處分，且上訴人已
    與被害人家屬達成和解賠償二百三十萬元，被上訴人之請求為無理由等語資為抗
    辯。
四、被上訴人主張其為上訴人投保強制汽車責任保險之保險公司，因上訴人與被害人
　　張志豪發生車禍事故，造成被害人張志豪死亡，被上訴人依法應理賠被害人一百
　　二十一萬五千六百五十三元，被上訴人業已如數給付之事實，業經提出領款收據
　　、強制汽車責任保險理賠計算書等影本各一件為證，上訴人對其無駕駛執照而開
　　車肇事等情，並無爭執，堪信被上訴人上述主張為真實。被上訴人又主張本件車
　　禍事故肇因上訴人之過失，依強制汽車責任保險法第二十七條第四項規定，可向
　　上訴人請求賠償上開理賠金額等情，則為上訴人所否認並以前開情詞置辯。經查
　　：
（一）按被保險汽車發生汽車交通事故，加害人有下列情事之一者，保險人仍應依本
      法規定給付保險金，但得在給付金額範圍內，向加害人求償，其中第四款係違
      反道路交通管理處罰條例第二十一條之規定而駕車者，強制汽車責任保險法第
      二十七條定有明文。而道路交通管理處罰條例第二十一條第一款規定未領有駕
      駛執照者不得駕車。上訴人已自承其前所領駕駛執照已因違規被扣，本件肇事
      時為無駕駛執照等情屬實。
（二）查本件肇事現場，為四線道有號誌之三岔路口，二車撞擊地點位於台糖公司大
      門前與復興路北上外車道與機車道分隔線延長之交叉點上，且該路限速五十公
      里，該處位於設有行車號誌但無紅燈左轉號誌之路口，肇事之時間為夜間二十
      時三十分許，而被害人人車倒地位置分別距離撞擊點十四點六公尺、十六公尺
      、十六公尺，與其前行方向、撞擊點、倒地處所形成鈍角三角形等情，有道路
　　　交通事故調查報告表附於前開偵查卷內可稽，以該被害人撞擊點與人車倒地情
　　　形研判，被害人當時車速顯然超過速限五十公里應可認定。其次，上訴人於刑
　　　案偵查中自承：當時路口係於等待紅燈後方始左轉，於左轉後約三公尺處，在
　　　其所駕自小客車左前方與被害人之重型機車發生碰撞，一般是紅燈不能左轉、
　　　右轉，除非有標示，但因欲轉時對方車流量一直過來，只好等到燈號變了，對
　　　向沒車才轉彎過去，一般情形大多數人在路口均是如此等語（見偵查相驗卷第
　　　十四至十五頁）；與上訴人於本院所稱「當時我是綠燈時，停在十字路中央準
　　　備左轉，我對向的車子一直走，我無法左轉，等看到我要左轉的方向變成綠燈
　　　，我才啟動，對方應該已經是紅燈了‧‧‧」等語（見本院卷第三七頁），及
　　　證人何克雄於本院證稱「‧‧‧當時丁○○要送我回家，在交叉路口的時候，
　　　當時是綠燈，我們在停等要左轉，看到對向燈號變綠燈，啟動時，聽到碰一聲
　　　，也不知道是如何撞上‧‧‧」等語（本院卷第四五頁），其情節相符，則上
　　　訴人於肇事路口號誌為紅燈時違規左轉彎足予認實。且據證人即現場目擊者張
　　　竣堯於偵查中證稱其騎車跟在死者車後約二十公尺，當時其等之同向車道斜前
　　　方有一輛板車停在路口紅綠燈後的內線快車道，其等視線被擋住，事故發生時
　　　其等燈號剛轉為綠燈即發生本件車禍，車禍發生後被告車有停下來，但人未下
　　　車就轉入台糖內等語（見偵查相驗卷第十六、十七頁），該路口既有板車擋住
　　　路口，則被害人直行之際無法查見上訴人之轉彎車駛來，徵之常情，同理上訴
　　　人於左轉行駛之時顯無法注意直行車輛之前來，而復參酌上訴人車輛受損部分
　　　係車輛駕駛座前方車燈之位置，上訴人應係左轉之際與被害人發生碰撞應可認
　　　定，此亦有車損照片附於前開偵查卷可憑（偵查相驗卷第十一至十二頁）。綜
　　　合上述，本件車禍事故應為上訴人於紅燈左轉之際，疏未注意車前狀況而與直
　　　行至交岔路口疏未注意車前狀況之被害人發生碰撞所致。此經台灣屏東地方法
　　　院檢察署送請台灣省車輛行車事故覆議鑑定委員會亦認本事故肇事原因為上訴
　　　人轉彎車未讓直行車先行為肇事主因，被害人行經交岔路口未注意車前狀況為
　　　肇事次因等情，有該委員會八十九年八月四日府覆議字第八九一一三六號函所
　　　附覆議意見書可稽（見偵查卷第六六頁），則上訴人抗辯其無過失及業經檢察
　　　官為不起訴處分云云，即無可採。另，上訴人抗辯稱當時通行之路權應歸屬於
　　　伊，因直行車尚未進入交叉路口，而伊之轉彎車已達中心處且開始轉彎，直行
　　　車應讓伊之轉彎車先行云云。然本件車禍之主因乃為上訴人於紅燈時違規左轉
　　　而肇事，故上訴人之紅燈違規左轉在先，自不可再主張轉彎時直行車與轉彎車
　　　孰優先享有用路權之問題甚明。上訴人既違反紅燈不得左轉之規定而遽行左轉
　　　，而本件被害人之死亡又與上訴人之肇事行為間具有相當因果關係，上訴人自
　　　應負本件肇事過失之侵權行為責任。
五、綜上所述，本件上訴人依法應對本件車禍事故負賠償責任，且上訴人與被害人家
    屬達成和解承認其應賠償金額為二百三十萬元，有其提出之屏東縣屏東市調解委
    員會八九年刑調字第三七號調解書影本附卷可稽（原審卷第二二頁），而該調解
    書亦載明賠償金額包含本件被上訴人請求之金額之一百二十萬元在內，且被上訴
    人於本件主張之金額亦如數賠償被害人，為兩造所不爭執，從而被上訴人於給付
    後依強制汽車責任保險法第二十七條第一項第四款規定請求上訴人給付一百二十
    萬元及其法定遲延利息，自屬有據，應予准許。原審就此部分為上訴人敗訴之判
    決，於法並無違誤。上訴意旨指摘原判決此部分不當，求予廢棄改判，為無理由
    ，應予駁回。至兩造其餘攻擊防禦方法，與本件判決之基礎不生影響，不予一一
    論述，附此敘明。
六、據上論結，本件上訴為無理由，依民事訴訟法第四百四十九條第一項、第七十八
    條，判決如主文。
中　　　華　　　民　　　國　　九十一　　年　　 十二　　 月　　　十一　　日
                                      臺灣高等法院高雄分院民事第五庭
~B1審判長法官　蔡明宛
~B2法　　　官　周慶光
~B3法　　　官　林健彥
右為正本係照原本作成。
不得上訴。
中　　　華　　　民　　　國　　九十一　　年　　 十二　　 月　　十二　　　日
~B法院書記官　葉淑華
